臺灣高雄地方法院刑事判決　　　　　　　96年度訴字第3105號
公　訴　人　臺灣高雄地方法院檢察署檢察官
被　　　告　丁○○
指定辯護人　本院公設辯護人乙○○
上列被告因強盜等案件，經檢察官提起公訴（96年度偵字第
14130、19911號），本院判決如下：
    主  文
丁○○犯搶奪罪，累犯，處有期徒刑壹年；又犯搶奪罪，累犯，
處有期徒刑壹年。應執行有期徒刑貳年。
    事　實
一、丁○○前因違反毒品危害防制條例案件，經本院以94年度訴
    字第560 號判處應執行有期徒刑1 年2 月確定，又因竊盜案
    件，經本院以94年度簡字第3096號判處有期徒刑5 月確定，
    上開二案接續執行，於民國95年10月17日縮短刑期假釋並交
    付保護管束，於96年2 月2 日假釋期滿，未經撤銷假釋，以
    已執行完畢論。詎其仍不知悔改，意圖為自己不法之所有：
(一)於96年5 月10日上午7 時許，騎乘機車前往高雄縣旗山鎮○
    ○○路112 號之丙○（民國4 年12月生）住處，向丙○佯稱
    借用廁所為由，進入丙○住處，見丙○獨自在家，竟趁丙○
    未及防備之際，猝然抽取丙○戴在左手中指之金戒指一枚，
    致丙○左手掌中指拉傷流血，並於得手後騎車離去現場（侵
    入住宅部分及傷害部分並未告訴）。
(二)於同年7 月9 日13時許，騎乘機車前往高雄縣旗山鎮○○街
    60巷4 號之戊○（民國6 年12月生）住處，見戊○獨自在家
    用餐，且大門未關，認有機可乘，迅速侵入戊○住處，並趁
    戊○未及防備之際，猝然抽取戊○戴在左手無名指之金戒指
    一枚，並於得手後騎車離去現場（侵入住宅部分業經告訴）
    。嗣丁○○將上開搶得之金飾變賣予金鋒銀樓（負責人鍾耀
    金）、欣美銀樓（負責人林茂松），而為警循線查獲上情。
二、案經丙○、戊○訴由高雄縣政府警察局旗山分局報請臺灣高
    雄地方法院檢察署檢察官偵查起訴。
    理  由
壹、程序部分：
一、按被告以外之人於偵查中向檢察官所為陳述，除顯有不可信
    之情況者外，得為證據，刑事訴訟法第159 條之1 第2 項定
    有明文。經查：本件證人即被害人丙○、戊○於偵查中，已
    向檢察官證述於上開時、地，看見被告丁○○取走伊二人手
    上之金戒指各一枚之事實，此部分亦為被告所肯認，且證人
    陳述均在高雄縣政府警察局旗山分局，並經全程錄音，被告
    亦未釋明證人二人於偵查中之證述，有何顯有不可信之情況
    ，本院審酌證人於偵查中證述時之外部附隨之環境或條件，
    即其當時陳述時之偵查筆錄製作之原因、過程及其功能等加
    以觀察其信用性，並無顯不可信之情況（最高法院96年台上
　　字第3070、5559號判決參照），認上開陳述均具有證據能力
　  。
二、被告以外之人於司法警察官或司法警察調查中所為之陳述，
    依刑事訴訟法第159 條之規定，係屬傳聞證據，原則上無證
    據能力；如該陳述與審判中相符時，因該陳述並不符合刑事
    訴訟法第159 條之2 有關傳聞例外之規定，故不得作為認定
    本案犯罪事實有無之證據，此時，當以證人於審判中之陳述
    作為證據。查證人丙○於警詢之陳述，核與審判中相符，依
    前開說明，應以其審判中所述作為證據，其警詢所述應無證
    據能力。
三、本案被害人戊○、證人鍾耀金、林茂松於警詢之陳述，為被
    告以外之人於審判外之言詞陳述；金鋒銀樓金飾買入登記簿
    、欣美銀樓飾金買進日記簿影印資料各1 紙，則係被告以外
　　之人於審判外之書面陳述。本件公訴人及被告就上開言詞及
　  書面陳述，均同意作為證據，本院審酌前開言詞及書面陳述
    作成時之情況均屬正常，且與本案相關之待證事實具有關連
    性，認適當作為證據，依刑事訴訟法第159 條之5 第1 項之
    規定，認上開陳述均具有證據能力。
貳、實體部分：
一、上開事實，業據被告丁○○於本院審理時坦白承認，核與證
    人即被害人丙○於偵查中及本院審理時、證人即被害人戊○
    於警詢及偵查中、證人鍾耀金、林茂松於警詢之證述情節相
    符，復有金鋒銀樓金飾買入登記簿、欣美銀樓飾金買進日記
    簿影印資料各1 紙及被害人丙○左手掌中指拉傷流血之照片
    2 張在卷可稽，本件事證明確，被告犯行應堪認定。
二、核被告丁○○所為，犯罪事實欄一（一）部分，係犯刑法第
    325 條第1 項之搶奪罪；犯罪事實欄一（二）部分，係犯刑
　　法第306 條第1 項之無故侵入住宅罪及同法第325 條第1 項
  　之搶奪罪，被告以一行為同時觸犯侵入住宅罪及搶奪罪，應
    依刑法第55條想像競合犯之規定，從一重之搶奪罪處斷。又
    被告先後搶奪犯行，犯意各別，且犯罪時間、地點不同，應
    予分論併罰。
三、本件起訴意旨雖認被告係以強暴手段，至使被害人丙○、戊
    ○無從抗拒，而取人財物，係犯刑法第328 條第1 項之強盜
    罪；按強盜罪之構成，以其實施之強暴、脅迫，已達於使人
    不能抗拒之程度為必要，倘其取物所實施之強暴、脅迫手段
    ，尚未使人達於不能抗拒之程度，僅能依其情形論以搶奪或
    恐嚇取財罪名，尚難以強盜論擬。故被害人是否達於不能抗
    拒之程度，為強盜罪之構成要件。（最高法院96年台上字第
    4651號判決參照）。本件依據證人即被害人丙○、戊○之證
    述，被告對於被害人二人並無言語脅迫之情事，又被告雖有
    對被害人二人之手指為拉扯之強暴行為，然被告係在被害人
    未及防備之際，猝然抽取丙○戴在左手中指及戊○戴在左手
    無名指之金戒指各一枚，就被告行為之性質及當時具體情狀
    觀之，本件被告係瞬間從被害人之手指抽取戒指，由於事出
    突然，被害人當時尚未出現抗拒之意思，被告立即於得手戒
    指後，迅速逃離現場，是被害人二人顯未達於不能抗拒之程
    度。是本件被告所為，核與強盜罪之構成要件不符，僅構成
    趁人不備之搶奪犯行，本院基於社會基本事實同一之前提下
    ，爰均予變更起訴法條為刑法第325 條第1 項之搶奪罪。又
    被告如事實欄所載有期徒刑執行完畢之前案紀錄，有臺灣高
    等法院被告前案紀錄表在卷可稽，其於有期徒刑執行完畢後
　　5 年之內，故意再犯本件有期徒刑以上之罪，應依刑法第47
 　 條第1 項之規定論以累犯，並加重其刑。本件審酌被告正值
    壯盛，於前案縮短刑期假釋出監，甫於保護管束期滿，仍不
　　憑己力賺取報酬、獲取所需，僅因一己之私，即任意搶奪他
  　人財物，另參酌其犯罪手段、竊取財物價值，且選擇年事高
    邁之老婦為行搶之對象，更值非議，另本件未與被害人和解
    等一切情狀，爰量處如主文所示之刑，並定其應執行之刑，
    以示懲儆。
四、據上論斷，應依刑事訴訟法第299 條第1 項前段、第300 條
　　，刑法第325 條第1 項、第306 條第1 項、第55條、第47條
　  第1 項、第51條第5 款，判決如主文。
本案經檢察官甲○○到庭執行職務。
中　　華　　民　　國　　96　　年　　11　　月　　14　　日
                  刑事第五庭  審判長法  官   黃建榮
　                                  法  官   李殷君
                                    法  官   蘇揚旭
以上正本證明與原本無異。
如不服本判決應於收受本判決後10日內向本院提出上訴書狀，並
應敘述具體理由，如未敘述上訴理由者，應於上訴期間屆滿後20
日內補提理由書狀於本院（均須按他造當事人之人數附繕本）「
切勿逕送上級法院」。
中　　華　　民　　國　　96　　年　　11　　月　　16　　日
 　　　　　　　　　　　　　　　　　 書記官   莊正彬
附錄論罪科刑法條：
刑法第325條：
意圖為自己或第三人不法之所有，而搶奪他人之動產者，處六月
以上五年以下有期徒刑。
因而致人於死者，處無期徒刑或七年以上有期徒刑，致重傷者，
處三年以上十年以下有期徒刑。
第一項之未遂犯罰之。
刑法第306條
（侵入住居罪）
無故侵入他人住宅、建築物或附連圍繞之土地或船艦者，處 1 年
以下有期
徒刑、拘役或 3 百元以下罰金。
無故隱匿其內，或受退去之要求而仍留滯者，亦同。
